臺灣高等法院臺南分院刑事判決　　　　 96年度上易字第631號
上　訴　人　臺灣雲林地方法院檢察署檢察官
被　　　告　丙○○
　　　　　　乙○○
上列上訴人因被告竊盜案件，不服臺灣雲林地方法院96年度易字
第454號中華民國96年8月31日第一審判決（起訴案號：臺灣雲林
地方法院檢察署96年度偵字第3145號），提起上訴，本院判決如
下：
    主  文
上訴駁回。
    事  實
一、丙○○智力屬邊緣性智能程度，內在有明顯衝突感受，且衝
    動控制能力不佳，有壓抑情緒及情緒外顯模式，無法配合外
    界現實要求，並有明顯腦部缺損特徵，藉由濫用藥物抒發情
    緒，而有明顯依賴性，產生戒斷性幻覺，致其辨別其行為違
    法之能力已顯著降低。丙○○、乙○○與真實姓名年籍不詳
    、綽號「阿牛」之成年男子，共同意圖為自己不法所有之犯
    意聯絡，結夥3人於民國96年6月11日15時許，由乙○○騎乘
    其所有之車牌號碼OKN-596號機車，搭載丙○○及「阿牛」
    ，並攜帶乙○○所有對人之生命、身體安全構成威脅，客觀
    上具危險性之活動扳手2支及電纜鉗、平嘴鉗、老虎鉗、尖
    嘴鉗各1支，前往雲林縣麥寮鄉三盛村臺塑工業園區南海堤
    灰塘二區道路旁，共同持前開電纜鉗剪斷臺塑石化股份有限
    公司（下稱臺塑公司）所有而設置於路燈基座內之電纜線，
    再以隨手撿拾之木棍將之拉出，而以此方式竊取電纜線126.
    5公斤，得手後，欲將所竊得電纜線攜出變賣之際，適為中
    部地區巡防局第四二岸巡大隊隊員於同日17時許，在上開南
    海堤灰塘二區道路上查獲丙○○、乙○○，「阿牛」則趁機
    逃逸，並扣得被告乙○○所有之活動扳手2支及電纜鉗、平
    嘴鉗、老虎鉗、尖嘴鉗、手電筒各1支，始悉上情。
二、案經中部地區巡防局第四二岸巡大隊報告臺灣雲林地方法院
    檢察署檢察官偵查起訴。
    理  由
甲、程序部分：本件被告丙○○、乙○○所犯係死刑、無期徒刑
    、最輕本刑為3年以上有期徒刑以外之罪，經被告二人於原
    審準備程序及本院審理時，當庭表示認罪，而經原審及本院
    裁定以簡式審判程序加以審理，則依據刑事訴訟法第273條
    之2、同法第159條第2項之規定，不適用傳聞法則有關證據
    能力限制之相關規定，合先敘明。
乙、實體部分：
    一、上揭犯罪事實，迭據被告丙○○、乙○○於警詢、偵查
        、原審及本院審理時坦承不諱（詳警卷第6至7頁、第9
        至10頁；偵查卷第9至10頁；原審卷第44頁正反面；本
        院96年12月20日筆錄）；而上述電纜線共約126.5公斤
        ，係臺塑公司所有，並於前揭時、地遭竊乙節，業據證
        人甲○○於警詢及原審審理時證述明確（詳警卷第11至
        12頁；原審卷第44頁），並有活動扳手2支及電纜鉗、
        平嘴鉗、老虎鉗、尖嘴鉗各1支扣案可佐，以及贓物認
        領保管單1紙、照片10幀附卷可憑（附於警卷第15至16
        頁、第26至28頁；偵查卷第21至22頁），足認被告等前
        開自白與事實相符，可採為認定犯罪之證據。是以本案
        事證明確，被告二人竊盜犯行，均堪認定。
    二、按刑法第321條第1項第3款之攜帶兇器竊盜罪，係以行
        為人攜帶兇器竊盜為其加重條件，此所謂兇器，其種類
        並無限制，凡客觀上足對人之生命、身體、安全構成威
        脅，具有危險性之兇器均屬之（最高法院79年臺上字第
        5253號判例參照）。查扣案之活動扳手2支及電纜鉗、
        平嘴鉗、老虎鉗、尖嘴鉗各1支，均為鐵製材質，並可
        剪斷電纜線，業經原審勘驗在卷（詳原審卷第42頁反面
        ），足認該等物品質地堅硬，依社會一般觀念均足以對
        人之生命、身體安全構成威脅，客觀上顯然具有危險性
        ，應屬兇器。
    三、查被告丙○○、乙○○與案外人「阿牛」3人共同意圖
        為自己不法所有，攜帶前揭工具竊取電纜線之行為，核
        其所為係犯刑法第321條第1項第3款及第4款之攜帶凶器
        、結夥3人竊盜罪。被告2人與案外人「阿牛」間，就上
        開犯行，有犯意之聯絡及行為之分擔，均為共同正犯。
        公訴意旨漏未論列被告3人涉犯刑法第321條第1項第4款
        規定，容有未洽，應予敘明。
    四、按行為時因精神障礙或其他心智缺陷，致不能辨識其行
        為違法或欠缺依其辨識而行為之能力者，不罰。行為時
        因前項之原因，致其辨識行為違法或依其辨識而行為之
        能力，顯著減低者，得減輕其刑，刑法第19條第1項、
        第2項定有明文。查被告丙○○於原審審理時，自承曾
        患有精神疾病而至醫院就診，惟自認與一般人無異，復
        又否認患有精神疾病，顯有不知所云之情狀；另原審依
        職權函請財團法人長庚紀念醫院嘉義分院就被告於案發
        時之精神狀態鑑定，經該院綜合被告之家庭史、生活史
        ，並參酌被告接受之心理測驗、班達測驗、智力測驗、
        畫人測驗等資料整體評估結果略認：被告丙○○屬邊緣
        性智能程度，內在有明顯衝突感受，且衝動控制能力不
        佳，顯得缺乏耐性，有壓抑情緒及情緒外顯模式，情緒
        焦躁不穩定，無法配合外界現實要求、現實感下降，內
        在狀態混亂，且有明顯腦部缺損特徵，藉由濫用藥物抒
        發情緒，已有明顯依賴性，而產生戒斷性幻覺，其於犯
        案時，因藥物濫用引起精神障礙，致其辨識其行為違法
        之能力已顯著降低等語，此有該院96年8月20日（96）
        長庚院嘉字第00871號函暨所附之精神鑑定報告書在卷
        可稽（附於原審卷第31至33頁），是本院認被告丙○○
        行為時之精神狀況已致其辨識行為違法之能力顯著降低
        ，爰依刑法第19條第2項規定，減輕其刑。
    五、原審認被告2人竊盜犯行，罪證明確，適用刑法第28條
        、第321條第1項第3款、第4款，並審酌被告2人均值壯
        年，竟竊取他人財物，無視法紀，尊重他人財產權觀念
        薄弱，影響社會治安，惟念其等犯後均坦承犯行，尚能
        知錯，且所竊得之財物為電纜線共約126.5公斤，並據
        被害人領回等一切情狀，分別量處被告丙○○、乙○○
        各有期徒刑五月、七月，就被告丙○○部份並諭知易科
        罰金之折算標準，及就供犯罪所用之活動扳手2支及電
        纜鉗、平嘴鉗、老虎鉗、尖嘴鉗各1支均屬被告乙○○
        所有，且係供犯罪所用之物，併依刑法第38條第1項第2
        款宣告沒收，其認事用法俱無不合，量刑亦稱妥適。檢
        察官上訴意旨以原審非適用簡易判決處刑程序，卻未論
        述得心證及科刑認定之理由，有判決不備理由之違法，
        並漏未審酌被告二人之前科紀錄，對於被告丙○○更科
        以輕於前次竊盜之刑度，難期遏止再犯，其量刑顯然過
        輕，而指摘原判決違法不當。惟查：本件經被告2人為
        有罪陳述，經原審及本院諭知改依簡式審判程序審理，
        已如前述（詳原審卷第41頁及本院96年12月16日審判筆
        錄第3頁），依刑事訴訟法第310條之2規定，其有罪判
        決書之製作，準用同法第454條之規定，而排除同法第
        310條之適用，並參酌民國79年刑事訴訟法第454條修法
        時，刪除第2款「與其認定之理由」之規定，故原判決
        因適用簡式審判程序，而毋庸記載判決理由，自不得據
        以指摘其判決不備理由。至刑之量定為事實審法院之職
        權，係法院自由裁量之事項，倘其量刑並未逾越法定刑
        之範圍，亦無顯然違反罪刑相當或比例原則之情形者，
        自不得任意指為違法。查原審判決雖漏未審酌被告2人
        之前科紀錄，然其已詳加參酌刑法第57條所列各款之其
        他情況，而於法定刑範圍內予以量刑，亦查無有何顯然
        有違比例原則及平等原則之情形，故其刑罰裁量權之行
        使難謂尚無違法之處。是以，檢察官上訴意旨以判決不
        備理由及量刑過輕等語指摘原判決，自無理由，應予駁
        回。
丙、據上論斷，應依刑事訴訟法第368條，判決如主文。
本案經檢察官江守權到庭執行職務。
中　　華　　民　　國　　96　　年　　12　　月　　27　　日
 　 　　　　　　　刑事第五庭　  審判長法　官　楊明章
　　　　　　　　　　　　　　　　　　  法　官  楊子莊
　　　　　　　　　　　　　　　　　　  法　官  戴勝利
以上正本證明與原本無異。
不得上訴。
　　　　　　　　　　　　　　　　　　　書記官　陳淑貞
中　　華　　民　　國　　96　　年　　12　　月　　27　　日
附錄：本案論罪科刑法條全文
刑法第320條第1項
意圖為自己或第三人不法之所有，而竊取他人之動產者，為竊盜
罪，處五年以下有期徒刑、拘役或五百元以下罰金。
刑法第321條第1項
犯竊盜罪而有左列情形之一者，處6月以上、5年以下有期徒刑：
一  於夜間侵入住宅或有人居住之建築物、船艦或隱匿其內而犯
    之者。
二  毀越門扇、牆垣或其他安全設備而犯之者。
三  攜帶兇器而犯之者。
四  結夥三人以上而犯之者。
五  乘火災、水災或其他災害之際而犯之者。
六  在車站或埠頭而犯之者。
